【裁判字號】    90,家訴,1
【裁判日期】    900425
【裁判案由】    認領無效
【裁判全文】
臺灣嘉義地方法院民事判決  九十年度家訴字第一號
    原        告  丙○○
    被        告  乙○○
    兼法定代理人  甲○○
右當事人間認領無效事件，本院判決如左：
    主      文
確認被告甲○○與被告乙○○間之父女關係不存在。
訴訟費用由被告負擔。
    事      實
甲、原告方面：
  一、聲明：如主文所示。
  二、陳述：
  （一）被告乙○○係原告於民國八十四年八月六日所生之非婚生子女，原一直沿用
        原告之姓，而原告於八十七年間才與被告甲○○相識，且於八十九年三月十
        日結婚，同年三月二十三日至嘉義縣中埔鄉戶政事務所補辦結婚登記時，戶
        政人員持「認領同意書」以辦理非婚生子女之認領手續，卻未告知須生父始
        得認領，致被告甲○○辦理認領被告乙○○之手續。
  （二）然八十四年間原告與被告甲○○尚未相識，被告乙○○並非原告自被告甲○
        ○受胎所生，被告二人間實無任何血緣親生關係，尤其原告與被告甲○○已
        於八十九年十二月十六日協議離婚，兩者間更無維繫此一不實身份關係之實
        益。
  三、證據：提出出生證明書一份、戶籍謄本二份、財團法人天主教聖馬爾定醫院親
      子血緣關係ＤＮＡ驗證報告書一份為證。
乙、被告方面：
  一、聲明：同意原告之請求。
  二、陳述：被告乙○○確非原告自被告甲○○受胎所生。
丙、本院依職權向嘉義縣中埔鄉戶政事務所調閱八十九年三月二十三日被告乙○○姓
    名變更之相關資料。
    理      由
一、按訴狀送達後，原告不得將原訴變更，但請求之原因事實同一者，不在此限，民
    事訴訟法第二百五十五條第一項第二款定有明文。本件原告主張被告乙○○係其
    八十四年所生，至八十七年間才與被告甲○○相識之事實，起訴請求確認被告乙
    ○○非原告與被告甲○○受胎所生之婚生子女，被告甲○○之認領無效；嗣變更
    為請求確認被告甲○○與乙○○間親子關係不存在，仍本於前述之基本事實，揆
    諸上揭規定，原告訴之變更，應予准許，合先敘明。
二、本件原告主張被告乙○○係原告於八十四年八月六日所生之非婚生子女，而原告
    於八十七年間才與被告甲○○相識，且於八十九年三月十日結婚，同年三月二十
    三日因不懂法律，致被告甲○○辦理認領被告乙○○之手續。然被告乙○○並非
    原告自被告甲○○受胎所生，被告二人間實無任何血緣親生關係，尤其原告與被
    告甲○○已於八十九年十二月十六日協議離婚，為此訴請確認被告二人間親子關
    係不存在。被告則對原告前開主張之事由，被告二人間親子關係不存在之事實並
    不爭執。且據原告所提九十年二月一日財團法人天主教聖馬爾定醫院親子血緣關
    係ＤＮＡ驗證報告書，其內載「送檢註明為甲○○與乙○○之檢體，其ＤＮＡＳ
    ＴＲ系統存有四個基因座型別矛盾，及甲○○與乙○○間應不存在血緣關係。」
    等語。是綜上可知，原告主張被告二人間不存在親子關係之主張即屬真實。
三、按依準正而為婚生子女者，乃依法律規定當然取得婚生子女身分，無須生父之認
    領，而民法第一千零六十四條規定，非婚生子女其生父與生母結婚者，視為婚生
    子女，亦即非婚生子女，因其生父母嗣後結婚，在法律上當然視為婚生。故如嗣
    後發現其與生父間並無血緣關係，可由該子女、生母、生父或其他有利害關係之
    第三人，隨時提起確認親子關係不存在之訴，以除去不實之親子關係，最高法院
    六十二年第三次民事庭會議決議即採相同見解。本件被告甲○○為不真實之認領
    ，並至戶政機關為戶籍之登記後，原告及被告乙○○之生母再以被告二人間無血
    緣關係，提起本件「確認親子關係不存在」之訴，揆諸首開說明，自有理由，應
    予准許。
四、據上論結，本件原告之訴為有理由，依民事訴訟法第八十五條第一項前段、第七
    十八條判決如主文。
中      華      民      國    九十      年      四      月    二十五    日
~B臺灣嘉義地方法院家事法庭
~B    審判長法官  黃渙文
~B        法  官  蕭道隆
~B        法  官  賴秀蘭
右為正本係照原本作成
如對本判決上訴須於判決送達後廿日內向本院提出上訴狀（應附繕本）
中      華      民      國    九十      年      四      月    二十五    日
~B        書記官  楊國色


司法院資訊處製作；財團法人民間司法改革基金會備份。
